【裁判字號】    90,交上易,1115
【裁判日期】    900823
【裁判案由】    過失致死
【裁判全文】
臺灣高等法院臺南分院刑事判決         九十年度交上易字第一一一五號      Ｃ
      上  訴  人  臺灣雲林地方法院檢察署檢察官
      被      告  甲  ○  ○
右上訴人因被告過失致死案件，不服臺灣雲林地方法院九十年度交易字第五一號中華
民國九十年五月三十一日第一審判決（起訴案號：臺灣雲林地方法院檢察署九十年度
偵字第七二一號），提起上訴，本院判決如左：
      主      文
上訴駁回。
      理      由
一、公訴意旨略以：被告甲○○於民國（下同）九十年二月一日廿二時許，駕駛車號
    ＹＣ－七五六五號自用小客車沿雲林縣斗南鎮○○里○○○路由北往南方向行駛
    ，途經雲林縣斗南鎮○○里○○○路與明昌路之交岔路口前時，原應注意車前狀
    況，且依當時晴天、夜間有照明、路面無缺陷、無障礙物、視距良好等情形又非
    不能注意，竟疏未注意，在前揭地點撞上由東往西方向沈新宗所駕之車號ＬＢＯ
    －一九○號重型機車，致沈某及其所搭載之乙○○均人、車倒地並分別受有顱內
    出血等傷，沈新宗經送醫不治死亡（乙○○過失傷害部份經撤回告訴），因認被
    告甲○○涉犯刑法第二百七十六條第一項之過失致人於死罪罪嫌云云。
二、公訴人認被告涉有前開罪行，無非以：右揭事實業據被告甲○○坦承不諱，並有
    道路交通事故調查報告表一紙、現場照片十二幀、勘驗筆錄、死亡證明書、驗斷
    書附卷可資佐證。次按汽車行駛時，駕駛人應注意車前狀況，並隨時採取必要之
    安全措施，道路交通安全規則第九十四條第三項定有明文，且當時天氣晴朗、夜
    間有照明、路面乾燥無缺陷、視距良好無障礙物，亦無不能注意之情狀，被告竟
    疏未注意，自有違前開道路交通安全規則規定之注意義務為其主要論據。訊之被
    告甲○○固不否認右揭時地駕車發生前開事故，致被害人沈新宗死亡之事實，惟
    堅決否認有何過失犯行，辯稱：伊行車方向為直行綠燈，通過路口時，發現被害
    人沈新宗以極快之車速自左邊騎來，伊當時車速約四十公里等語。
三、按犯罪事實應依證據認定之，無證據不得推定其犯罪事實；又不能證明被告犯罪
    者，應諭知無罪之判決，刑事訴訟法第一百五十四條、第三百零一條第一項定有
    明文。又按認定不利於被告之事實，須依積極證據，茍積極證據不足為不利於被
    告事實之認定時，即應為有利於被告之認定，更不必有何有利之證據；又認定犯
    罪事實所憑之證據，雖不以直接證據為限，間接證據亦包括在內；然而無論直接
    證據或間接證據，其為訴訟上之證明，須於通常一般之人均不致有所懷疑，而得
    確信其為真實之程度者，始得據為有罪之認定，倘其證明尚未達到此一程度，而
    有合理之懷疑存在時，事實審法院復已就其心證上理由予以闡述，敘明其如何無
    從為有罪之確信，因而為無罪之判決，尚不得任意指為違法（最高法院三十年上
    字第八一六號、七十六年度台上字第四九八六號判例意旨參照）。
四、經查：
    （一）被告駕駛自用小客車行經雲林縣斗南鎮○○里○○○路與明昌路之交岔路
          口，遭被害人沈新宗騎乘機車自左後方撞擊，沈新宗因本件車禍受有頭部
          挫傷、顱內出血死亡乙節，為被告所不否認，並有道路交通事故調查報告
          表一紙、現場照片十二張在卷，復據檢察官督同法醫師相驗無訛，並填具
          相驗屍體證明書、驗斷書及勘驗筆錄等各乙份附相驗卷宗可證，此部分固
          屬實情。然上開肇事路口為設有行車管制號誌（三色燈組功能正常，紅燈
          停綠燈行），且動作正常，而被告自警訊、偵查及本院調查時均供稱伊遵
          行之車道為綠燈，且遍觀全卷，均查無被告未遵守交通號誌，擅闖紅燈之
          證據，是被告所辯：綠燈直行等語，非不可信。
    （二）再本件被害人沈新宗之機車車頭全毀，朝東停置在通過路口後之南向內側
          車道（即被告遵行車道）上，被告自小客車則係左側車身凹損，後擋風玻
          璃整塊掉落，車頭朝西北方停置在通過交岔路口已有一段距離之建國三路
          外側車道上，且車輛散落物大多分布在交岔路口南側即建國三路南向內外
          側車道，尤其有玻璃碎片散落在建國三路南向外側車道上（相驗卷第十九
          頁第三幀相片參照）等情，有上開道路交通事故調查報告表之現場圖及現
          場相片十二幀可參，依一般撞擊力學原則，倘被害人機車與被告小客車係
          在交岔路口內相撞，被害人機車及被告小客車應停置在交岔路口內，而無
          二車均在停置在通過交岔路口之建國三路南向車道上之理。另被害人送醫
          急救時測得其血液酒精濃度為每一百毫升一百零九毫克（換算成呼氣酒精
          濃度為每公升○點五四毫克），有洪揚醫院檢驗單一紙附卷可憑，足見被
          害人機車當時應係酒後以遠逾時速四十公里之極快車速，於被告通過上開
          交岔路口後，在路口南側即建國三路南向外側車道上以車頭撞及被告自小
          客車之左側車身，被告辯稱：被害人機車車速極快，伊進入路口後始以眼
          角餘光瞥見被害人機車自左方駛來一節，應與事實相符，洵堪採信。再參
          以證人乙○○到庭證稱：沈新宗搭載伊經過上開交岔路口時係欲直行明昌
          路等語明確，是被害人駛至路口突然改變行車方向而向左行駛，益徵被害
          人沈新宗騎乘機車發現被告車輛開始踩煞車時，被告所駕駛自小客車應已
          經進入該路口，被害人為閃避被告自小客車始臨時改變行車方向向左行駛
          之事實，是以被害人之車速，被告在進入本件路口前，是否能預見被害人
          將自左側駛來，即不無疑問。
    （三）且依一般人之注意能力及反應速度，即使見被害人自右方急駛而實難及時
          煞停而避免事故發生，況以被告自陳之行車速度四十公里計算之，其每秒
          行進距離為十一．一一公尺，反應距離為八．三二公尺（交通部六十六年
          交路六六字第一○二七五號函參照），其煞車距離最低為七．四公尺，合
          計十五．七二公尺，是縱使被告通過路口時發現被害人機車駛來而採取緊
          急煞車之措施，亦無法避免本件事故之發生。又參以被告之小客車既係停
          置如上開所述之情狀，足見被告見被害人機車自左側駛來，亦有極力採取
          向右閃避之安全措施，然因向右閃避不及又遭被害人撞擊始以近三百六十
          度迴轉停置於前開車道上。執此，被告既早一步先被害人進入路口，被害
          人車速又極快，則被告在進入路口前自無法注意被害人機車突自左側駛來
          之車前狀況，且即使被告採取緊急煞車或向右閃避之安全措施，亦無法及
          時防止本件事故之發生。
    （四）本件送鑑定肇事責任，亦認：本案肇事路口設有行車管制號誌，本案純屬
          號誌問題，本會未便鑑定，此有台灣省嘉雲區車輛行車事故鑑定委員會九
          十年五月八日嘉鑑字第九○○三八八號函附卷足憑，因此，在查無被告闖
          紅燈或超速之證據下，實難認為被告有肇事原因。雖然被告於肇事後與被
          害人家屬調解成立，賠償被害人家屬損失（卷附調解筆錄參照），但調解
          之性質為民事上之和解，但並不能以此認定被告有過失責任。
五、綜上所述，被告所辯尚堪採信，被告要無公訴人所指之犯行，此外復查無其他積
    極證據足資證明被告有過失致死之情事，即屬不能證明被告犯罪。
六、原審以不能證明被告犯罪，諭知被告無罪，核無不合。公訴人上訴，指摘原判不
    當，自非有據。其上訴為無理由，應予駁回。
據上論斷，應依刑事訴訟法第三百六十八條，判決如主文。
本案經檢察官蘇南桓到庭執行職務。
中    華    民    國      九十      年      八      月      二十三      日
          臺灣高等法院臺南分院刑事第二庭
                                      審判長法官  蘇    重    信
                                            法官  林    永    茂
                                            法官  陳    清    溪
右正本證明與原本無異。
不得上訴。
                                      法院書記官  李    珍    鳳
中    華    民    國      九十      年      八      月     二十四       日


司法院資訊處製作；財團法人民間司法改革基金會備份。
